臺灣臺中地方法院刑事裁定
111年度毒聲字第417號
聲  請  人  臺灣臺中地方檢察署檢察官
被      告  陳文良


上列被告因違反毒品危害防制條例案件（111年度毒偵字第683號
），經檢察官聲請送觀察、勒戒，本院裁定如下：
    主    文
甲○○施用第二級毒品，應送勒戒處所觀察、勒戒，其期間不得逾
貳月。
    理    由
一、聲請意旨略以：被告甲○○於民國110年10月24日9時23分許為
    警採尿前回溯96小時內之某時許，在不詳地點，以不詳方式
    ，施用第二級毒品甲基安非他命1次。嗣因係毒品列管調驗
    人口，經警通知未到場，復經警持臺灣臺中地方檢察署檢察
    官核發之強制到場（強制採驗尿液）許可書通知其到場，並
    於110年10月24日9時23分許採集其尿液送驗，結果呈甲基安
    非他命陽性反應，始悉上情。爰依毒品危害防制條例第20條
    第3項、第1項規定，聲請裁定將被告送勒戒處所觀察、勒戒
    等語。
二、訊據被告矢口否認有何施用第二級毒品犯行，於警詢辯稱：
    伊沒有施用毒品了云云。惟查：
（一）被告於110年10月24日0時23分許，經警持臺灣臺中地方檢
      察署檢察官核發之強制到場（強制採驗尿液）許可書通知
      書採集其尿液送驗後，檢出甲基安非他命陽性反應，有臺
      灣臺中地方檢察署檢察官強制到場（強制採驗尿液）許可
      書、應受尿液採驗人尿液檢體採集送驗記錄第一聯、第二
      聯、欣生生物科技股份有限公司濫用藥物尿液檢驗報告（
      報告編號1A270100號）各1紙附卷得佐（見毒偵卷第45頁
      至第49頁），而被告於警詢時，對採尿過程表示沒有意見
      （見毒偵卷第39頁），是被告為警所採集之尿液送驗結果
      ，確含第二級毒品成分之事實，堪以認定。
（二）按人體代謝原理，施用毒品後經尿液排出之時間，依施用
      量之多寡、施用者之年齡、性別及代謝功能不同而有所差
      異，一般而言，施用者在施用毒品後48小時內所排泄之尿
      液，均有可能被檢出毒品經人體代謝後之物質，且若經常
      或大量施用，則毒品經代謝後之物質由尿液排出時間約可
      延長至96小時。又按GC/MS（氣相層析質譜儀）檢驗法，
      為目前最常採用測試嫌疑人有無施用毒品之確認方法，蓋
      在良好的操作條件下，以氣相層析質譜儀作藥物及其代謝
      產物之定性及定量分析，將可排除偽陽性之可能，幾乎不
      會有偽陽性反應產生，此有行政院國軍退除役官兵輔導委
      員會臺北榮民總醫院83年4月7日（83）北總內字第03059
      號函可資參照。參以前揭函釋內容，足認被告確有在為警
      採尿前96小時內之某時，在不詳處所，以不詳之方式，施
      用第二級毒品犯行，被告辯稱未施用第二級毒品云云，自
      難採信。綜上所述，本案事證明確，被告施用第二級毒品
      之行為，洵堪認定。
三、按犯第10條之罪者，檢察官應聲請法院裁定，或少年法院（
    地方法院少年法庭）應先裁定，令被告或少年入勒戒處所觀
    察、勒戒，其期間不得逾2月。觀察、勒戒後，檢察官或少
    年法院（地方法院少年法庭）依據勒戒處所之陳報，認受觀
    察、勒戒人無繼續施用毒品傾向者，應即釋放，並為不起訴
    之處分或不付審理之裁定；認受觀察、勒戒人有繼續施用毒
    品傾向者，檢察官應聲請法院裁定或由少年法院（地方法院
    少年法庭）裁定令入戒治處所強制戒治，其期間為6個月以
    上，至無繼續強制戒治之必要為止。但最長不得逾1年。依
    前項規定為觀察、勒戒或強制戒治執行完畢釋放後，3年後
    再犯第10條之罪者，適用前二項之規定。受觀察、勒戒或強
    制戒治處分之人，於觀察、勒戒或強制戒治期滿後，由公立
    就業輔導機構輔導就業，毒品危害防制條例第20條定有明文
    。又本次修正之毒品危害防制條例第20條第3項及第23條第2
    項，雖僅將原條文之再犯期間由「5年」改為「3年」，惟鑑
    於採取傳統刑事機構式處遇，將施用毒品者監禁於監獄內，
    僅能短期間防止其接觸毒品，因慣用毒品產生之「心癮」根
    本無法根除，並慮及毒品危害防制條例施行多年累積之戒毒
    經驗及實效，暨逐步擴充之醫療、戒癮機構、專業人力、社
    區支援系統等資源，尤以本次同條例第24條修正，擴大檢察
    官對施用毒品者附條件緩起訴處分之範圍，使其能視個案具
    體情形給予適當多元社區處遇。準此，本次修正後對於施用
    毒品者之思維，自應與時俱進，擺脫以往側重於「犯人」身
    分之處罰，著重其為「病患」之特質，並以「治療」疾病為
    出發點，重新評價前揭所謂「3年後再犯」之意義。基於憲
    法應保障人民之生存權，及根據每個國民生存照顧需要提供
    基本給付之理念，為協助施用毒品者戒除毒癮復歸社會，對
    於經監獄監禁處遇後仍再犯之施用毒品者，更應恢復以機構
    內、外之治療協助其戒除毒癮。此即本次修正毒品危害防制
    條例第20條第3項關於施用毒品者所謂「3年後再犯」係何所
    指之立法真諦。換言之，除檢察官優先適用第24條命附條件
    緩起訴處分處遇（不論幾犯，亦無年限）外，對於施用毒品
    初犯者，即應適用第20條第1項、第2項為機構內之觀察、勒
    戒或強制戒治；若於上開機構內處遇執行完畢釋放後，於「
    3年內再犯」者，依第23條第2項規定，應依法追訴；倘於「
    3年後再犯」自應再回歸到傳統醫療體系機構內重為觀察、
    勒戒或強制戒治之治療。是對於戒除毒癮不易者，唯有以機
    構內、外處遇及刑事制裁等方式交替運用，以期能控制或改
    善其至完全戒除毒癮。從而，現行毒品危害防制條例既認施
    用毒品者具有「病患性犯人」特質，強調「治療勝於處罰」
    、「醫療先於司法」，則對於毒品危害防制條例第20條第3
    項及第23條第2項所謂「3年後（內）再犯」，應跳脫以往窠
    臼，以「3年」為期，建立「定期治療」之模式。其規定中
    所謂「3年後再犯」，只要本次再犯（不論修正施行前、後
    ）距最近1次觀察、勒戒或強制戒治執行完畢釋放，已逾3年
    者，即該當之，不因其間有無犯第10條之罪經起訴、判刑或
    執行而受影響，有最高法院刑事大法庭109年度台上字第382
    6號判決意旨可參。
四、被告前曾因施用毒品案件，經裁定令入勒戒處所觀察、勒  
    戒後，於89年1月21日入勒戒所，於89年2月3日因無繼續施
    用傾向出所，經臺灣臺中地方檢察署檢察官以88年度毒偵字
    第1725號、89年度毒偵字第757號為不起訴處分；又因施用
    毒品案件，經裁定令入勒戒處所觀察、勒戒後，認有繼續施
    用毒品之傾向，再經裁定令入戒治處所施以強制戒治，於90
    年10月19日戒治期滿，翌日出所等情，有臺灣高等法院被告
    前案紀錄表在卷可稽。被告於前揭觀察勒戒、強制戒治完畢
    釋放後3年後施用第二級毒品，依毒品危害防制條例第20條
    第3項規定，應適用同條第1項之規定，裁定令入勒戒處所施
    以觀察、勒戒。聲請人依毒品危害防制條例所為本件聲請，
    核屬有據，應予准許。
五、爰依毒品危害防制條例第20條第3項、第1項，觀察勒戒處分
    執行條例第3條第1項，裁定如主文。
中　　華　　民　　國　　111 　年　　5 　　月　　6 　　日
               刑事第十八庭  法  官  張美眉
以上正本證明與原本無異。
如不服本裁定，應於收受送達後5日內向本院提出抗告狀。（應
附繕本）
　　　　　　　　　　　　　　 書記官  薛美怡　　　　　
中　　華　　民　　國　　111 　年　　5 　　月　　6 　　日